臺灣高雄地方法院刑事判決　　　　　　　 96年度易字第254號
公　訴　人　臺灣高雄地方法院檢察署檢察官
被　　　告　乙○○
上列被告因詐欺案件，經檢察官提起公訴（95年度偵緝字第3579
號、95年度偵緝字第3580號），本院合議庭裁定由受命法官獨任
進行簡式審判程序，判決如下：
    主  文
乙○○幫助意圖為自己不法之所有，以詐術使人將本人之物交付
，累犯，處有期徒刑肆月，如易科罰金，以銀元佰元即新臺幣
玖佰元折算壹日。
    事  實
一、乙○○（原名黃振忠）前因違反毒品危害防制條例案件，經
    本院判處有期徒刑1 年6 月確定，甫於民國95年4 月23日縮
    刑期滿執行完畢。猶不知悔改，能預見一般取得他人金融帳
    戶使用之行徑，常與財產犯罪所需有密切之關聯，可能係為
    掩飾不法犯行，避免有偵查犯罪權限之執法人員循線查緝，
    以確保犯罪所得之不法利益，並掩人耳目，竟基於幫助詐欺
    之不確定犯意，將其所有於中華郵政股份有限公司高雄市新
    興郵局（下稱新興郵局）所申請開立之帳號00000000000000
    號帳戶於95年5 月間某日，在高雄縣鳳山市麗都旅社，將上
    開帳戶之存摺、印章、提款卡及密碼等物，以新臺幣（下同
    ）500 元之價格，售予綽號「小虎」之成年男子。嗣某詐騙
    集團成員取得前開新興郵局帳戶後，即共同基於意圖為自己
    不法之所有概括犯意，於(一)95年5 月20日不詳時間，以電話
    通知丙○○，自稱為「豐太國際旅遊公司」，並對其詐稱抽
    中二獎88萬元，嗣於95年5 月22日再由自稱「林雅玲」之人
    通知其中獎事宜，並佯稱將另由「周志明專員」以電話確認
    身分資料，嗣「周志明專員」復命其與「陳淑惠律師」聯絡
    ，後「陳淑惠律師」又佯稱須至高雄市○○區○○路136 號
    3 樓事務所辦理簽證，惟領款期限將屆，若欲領獎需支付律
    師費，再有自稱「周美玲主任」之人對其詐稱該獎金可代為
    投資六合彩，惟須支付15萬元簽注金云云，使丙○○陷於錯
    誤，即於當日將15萬元匯入乙○○上開新興郵局帳戶；又於
    (二)95年5 月24日不詳時間，以電話通知甲○○，自稱為「臺
    灣臺北地方法院」，並對其詐稱身分證遭冒用云云，命其將
    帳戶內之金錢匯入指定帳戶，使甲○○陷於錯誤，即於當日
    將16萬元匯入乙○○上開新興郵局帳戶，上揭2 筆款項均旋
    遭詐欺集團提領一空。
二、案經丙○○、甲○○訴由臺中縣政府警察局霧峰分局及高雄
    市政府警察局新興分局報告臺灣高雄地方法院檢察署檢察官
    偵辦起訴。
    理  由
一、本件被告乙○○所犯為死刑、無期徒刑、最輕本刑為3 年以
    上有期徒刑以外之罪，其於準備程序進行中，就被訴事實為
    有罪之陳述，經告知簡式審判程序之旨，並聽取當事人之意
    見後，本院合議庭裁定由受命法官獨任進行簡式審判程序，
    合先敘明。
二、上揭犯罪事實業據被告乙○○於本院審理時坦承不諱，核與
    被害人甲○○、丙○○警詢之證述相符（分別見高市警新分
    偵字第0950016238號卷第1-2 頁、霧警偵字第0950017802號
    第1-2 頁），復有郵政國內匯款執據、前揭帳戶開戶基本資
    料、前揭帳戶歷史交易清單、存款明細（儲戶收執聯）各1
    紙附卷可考（分別見高市警新分偵字第0950016238號卷第8
    、10-14 頁、霧警偵字第0950017802號第7 、16頁），是被
    告自白核與事實相符，應堪採信。本件事證明確，被告前開
    幫助詐欺犯行，堪以認定。
三、(一)被告乙○○行為後，刑法業於94年2 月2 日修正公布部分
    條文，並於95年7 月1 日施行。依修正後刑法第2 條第1 項
    規定：「行為後法律有變更者，適用行為時之法律。但行為
    後之法律有利於行為人者，適用最有利於行為人之法律」。
    又本次修正涵蓋之範圍甚廣，故比較新舊法時，應就罪刑有
    關之共犯、牽連犯、連續犯、有無累犯加重、自首減輕暨其
    他法定加減原因與加減例等一切情形，綜其全部罪刑之結果
    而為比較，有最高法院95 年5月23日所為之95年度第8 次刑
    庭會議決議可資參照。
    1.按刑法第339 條第1 項規定「意圖為自己或第三人不法之
      所有，以詐術使人將本人或第三人之物交付者，處五年以
      下有期徒刑、拘役或科或併科一千元以下罰金」，且依修
      正前刑法第33條第5 款規定罰金數額應為銀元1 元以上；
      然修正後刑法第33條第5 款提高罰金數額為新臺幣1,000
      元以上，並以百元計算之。是以該罪修正後關於有期徒刑
      、拘役等自由刑雖未加以變更，惟就罰金數額下限則予以
      提高，故修正後之法律效果對行為人而言較屬不利，準此
      ，應以修正前之規定對於被告較為有利。從而本件應一體
      適用修正前刑法之規定，合先敘明。
    2.被告行為後，刑法第47條亦於95年7 月1 日修正施行，本
      案被告有如事實欄所述之前科及刑之執行情形，其於有期
      徒刑執行完畢，5 年以內故意再犯本案有期徒刑以上之罪
      ，不論依新、舊法規定，均應論以累犯，對被告而言並無
      有利或不利之情形，自無比較之必要，併此敘明。
    (二)按刑法上之幫助犯，係對於犯罪與正犯有共同之認識，而
    以幫助之意思，對於正犯資以助力，而未參與實施犯罪之行
    為者而言，是以，如未參與實施犯罪構成要件之行為，且係
    出於幫助之意思提供助力，即屬幫助犯，而非共同正犯。本
    件被告以其所有新興郵局帳戶之存摺、提款卡及網路帳戶密
    碼，提供予他人使用，以遂行該他人連續詐欺之犯行，固如
    上述，然被告單純提供帳戶供人使用之行為，並不等同於向
    被害人施以欺罔之詐術行為，且亦無證據證明被告有參與前
    開詐欺犯行之構成要件行為，是揆諸前揭說明，核被告此等
    行為，應係犯刑法第30條第1 項前段、修正前刑法第339 條
    第1 項之幫助連續詐欺罪。被告前因違反毒品危害防制條例
    案件，經本院判處有期徒刑1 年6 月確定，甫於95年4 月23
    日縮刑期滿執行完畢，有臺灣高等法院被告前案紀錄表1 份
    在卷可考（見本院卷第16頁），其於前開有期徒刑執行完畢
    後5 年內，故意再犯本件有期徒刑以上之罪，應依刑法第47
    條第1 項之規定論以累犯，並加重其刑。另被告係幫助他人
    犯前開詐欺犯行，為幫助犯，爰依刑法第30條第2 項之規定
    ，按正犯之刑減輕之【刑法第30條於此次修法，雖文字略有
    變動，惟並未影響其內容，是於此並無比較修正前後之法律
    之必要，乃逕行適用現行刑法第30條之規定，附此敘明】，
    並依法先加後減之。本院審酌被告將所有之帳戶提供予詐騙
    集團使用，不僅阻礙治安機關對於犯罪之查緝，嚴重破壞社
    會治安及有礙金融秩序，且增加被害人尋求救濟之困難，惟
    其犯後坦認犯行，尚見悔意，復斟酌被害人丙○○、甲○○
    所受損失分別為15萬元及16萬元元等一切情狀，量處如主文
    所示之刑，並依修正前刑法第41條之規定諭知易科罰金之折
    算標準【刑法第41條第1 項前段關於易科罰金之規定，新法
    修正為「犯最重本刑為五年以下有期徒刑以下之刑之罪，而
    受六個月以下有期徒刑或拘役之宣告者，得以新臺幣一千元
    、二千元或三千元折算一日，易科罰金」，惟依被告行為時
    之刑罰法律即修正前刑法第41條第1 項前段：「犯最重本刑
    為五年以下有期徒刑以下之刑之罪，而受六個月以下有期徒
    刑或拘役之宣告，因身體、教育、職業、家庭之關係或其他
    正當事由，執行顯有困難者，得以一元以上三元以下折算一
    日，易科罰金」及修正前罰金罰鍰提高標準條例第2 條關於
    「依刑法第四十一條易科罰金者，均就其原定數額提高為一
    百倍折算一日；法律所定罰金數額未依本條例提高倍數，或
    其處罰法條無罰金刑之規定者，亦同」等規定，易科罰金之
    折算標準最高為銀元300 元，最低為銀元100 元，換算為新
    臺幣後，最高額為新臺幣900 元，最低額為新臺幣300 元。
    比較修正前、後關於易科罰金折算標準之刑罰法律，適用修
    正前刑法第41條第1 項前段之規定對被告較為有利】，以資
    儆懲。
五、據上論斷，應依刑事訴訟法273 條之1 第1 項、第284 條之
    1、第299 條第1 項，刑法第2 條第1 項前段、第30條第1項
    前段、第2 項、修正前第339 條第1 項、修正前第41條第1
    項前段、第47條第1 項，罰金罰鍰提高標準條例第1 條前段
    ，廢止前罰金罰鍰提高標準條例第2 條，逕以簡易判決處刑
    如主文。
中　　華　　民　　國　 　96　  年　  　2 　　月　　7 　日
                  刑事第六庭    法　官    王  琁
上正本證明與原本無異
如不服本判決，應於判決送達之日起10日內，向本院提出上訴狀
。
中　　華　　民　　國　　96　　年　　2 　　月　　8 　　日
                                書記官    黃國忠
附錄本件論罪科刑法條全文：
修正前中華民國刑法第30條
（幫助犯及其處罰）
幫助他人犯罪者，為從犯。雖他人不知幫助之情者，亦同。
從犯之處罰，得按正犯之刑減輕之。
刑法第339條第1項
意圖為自己或第三人不法之所有，以詐術使人將本人或第三人之
物交付者，處5 年以下有期徒刑、拘役或科或併科1 千元以下罰
金。
